臺灣桃園地方法院民事判決
110年度簡上附民移簡字第29號
原      告  張文俊  

被      告  林漢鼎  
上列當事人間請求損害賠償事件，原告就本院刑事庭109年度簡
上字第734號侮辱案件提起刑事附帶民事訴訟，經本院刑事庭裁
定移送前來（110年度簡上附民字第9號），本院於民國111年4月
26日言詞辯論終結，判決如下：
    主      文
一、被告應給付原告新臺幣1萬元，及自民國110年4月5日起至清
    償日止，按週年利率百分之5計算之利息。
二、原告其餘之訴駁回。
三、訴訟費用由被告負擔12分之1，餘由原告負擔。
    事實及理由
一、原告主張：伊為訴外人林徐月子所僱用、於民國108 年8 月
    28日上午前往其位於桃園市○○區○○路00巷00號房屋（下稱系
    爭房屋），進行廁所防水工程，被告為居住於隔壁之住戶，
    因不滿林徐月子未事先告知施工事宜，造成牆面水泥碎屑掉
    落、涉及侵入住宅等情事，復不接受伊之說明，被告竟於系
    爭房屋外之公開場所以「幹你娘」一詞辱罵伊，致伊受有精
    神損失新臺幣（下同）12萬元。爰依侵權行為之法律關係請
    求被告損害賠償等語，並聲明：被告應給付原告12萬元，及
    自起訴狀繕本送達翌日起至清償日止，按週年利率5 ％計算
    之利息。
二、被告則以：事發當日伊發現住處後院的柵欄整片往內傾倒，
    牆壁也是濕的，故前往系爭房屋找訴外人即屋主林茂蒼詢問
    ，發現係原告侵入伊家中施工、破壞東西，伊並未出言辱罵
    原告，但遭原告無端揮拳毆打，原告對伊提告之公然侮辱罪
    之刑事案件中，證人均涉嫌偽證，原告並無證據證明其主張
    屬實等語，資為抗辯。並聲明：原告之訴駁回。
三、得心證之理由
  ㈠被告有無出言辱罵原告之行為？
　1.按故意或過失，不法侵害他人之權利者，負損害賠償責任，
    故意以背於善良風俗之方法，加損害於他人者亦同；不法侵
    害他人之名譽或不法侵害其他人格法益而情節重大者，被害
    人雖非財產上之損害，亦得請求賠償相當之金額，民法第18
    4 條第1 項、第195 條第1 項前段分別定有明文。
  2.經查，證人林徐月子於本院109年度簡上字第734號公然侮辱
    案件（下稱系爭刑案）之警詢中證稱：事發當日被告從他家
    出來，對我家屋內大喊「林茂蒼你給我出來」，並指責我們
    在他家牆上施工，原告試圖向被告解釋，但原告對被告稱「
    你閉嘴」、「幹你娘」，原告本來要駕車離去，聽到被告這
    樣罵他，就生氣過去推了被告一把等語（見臺灣桃園地方檢
    察署108年度偵字第30607號卷〈下稱偵卷〉第26頁），證人即
    原告配偶林素滿於系爭刑案警詢時證稱：當天我在系爭房屋
    門口清洗我與原告進行泥做工程的工具，被告突然從隔壁出
    來對系爭房屋屋主大吼大叫，說施工弄到他的牆面，原告試
    圖跟他解釋情形，但被告叫我先生即原告閉嘴，並罵「幹你
    娘」，原告覺得受辱，有上前推被告一下等語（見偵卷第63
    -64頁）、於法院一審調查時證稱：那天我工作做完在洗工
    具，被告就咆哮，叫林徐月子的先生出來，說系爭房屋有越
    到界線，原告要跟被告解釋，結果被告就叫原告閉嘴，然後
    罵「幹你娘」，原告很生氣，就打了被告一巴掌等語（見本
    院109年度桃簡字第533號卷第117頁）、於法院二審審理時
    證稱：當日林徐月子請我及原告去系爭房屋施工，我在洗工
    具，被告就從隔壁出來一直大聲吼叫，罵我先生「幹你娘」
    ，原告就過去打被告一巴掌等語（見本院109年度簡上字第7
    34號卷第181-183頁），與原告於事發後2日即108年8月30日
    前往警局陳述之：108年8月28日我受系爭房屋屋主委託，至
    該屋後方廁所施作泥作，但被告認為施工的牆面為其所有，
    我有跟他解釋那是屋主的牆面，但被告不聽我解釋，翌日我
    就開始施工，在那面牆上塗防水劑及水泥，並且推開被告在
    那面牆上放置的柵欄，後來被告就過來對我咆哮說，怎可未
    經他同意就推開柵欄施工，我又跟他解釋牆面為系爭房屋屋
    主所有，被告就大聲叫我閉嘴，並罵我「幹你娘」等語（見
    偵卷第8頁），均相符合；其次，原告於當日在系爭房屋前
    徒手毆打被告，致被告受有左臉鈍挫傷，業經本院以109 年
    度桃簡字第533 號（下稱另案刑事案件）判決判原告犯傷害
    罪，另經本院以109 年度訴字第2301號（下稱另案民事案件
    ）判決原告應賠償被告1 萬600 元之醫藥費及精神慰撫金確
    定，被告於111年5月3日民事陳報狀更陳稱，原告當時出手
    力道極重，衡情，兩造素不相識，原告又為受僱施工之廠商
    ，於被告到場質疑施工合法性時，原告本可置身事外，靜待
    業主處理，倘無原告及前開證人所指「原告介入解釋，引發
    被告不快，故而出口貶抑原告之惡言」等情事，難認原告有
    何無端暴起、出手傷害被告之可能；況被告於系爭刑案警詢
    中，曾2度陳述當時其與原告有對話，但忘記對話內容，對
    話後原告即出手攻擊等語（見偵卷第41、49頁），且被告始
    終強調其不知原告為何毆打，非無可能被告於當時盛怒之下
    對原告出言侮辱，然事後遺忘，益徵原告與前開證人所述衝
    突經過，始符事實，此外，系爭刑案亦判決被告犯公然侮辱
    罪確定，是被告空言否認辱罵原告，委無可採。
  3.證人林徐月子之警詢證詞可採，已如前述，雖其於刑事法院
    審理時關於兩造因施工事宜所生糾紛時序之證述，與警詢時
    略有出入，對於事發細節亦多有稱不復記憶之情，然本院認
    林徐月子於刑事證述時間距離事發當日已久，且其高齡80歲
    有餘，對於事發經過如有所遺忘、記憶錯誤之情形，本屬常
    情，自不得僅以此即全盤否認其證述之可信性；又被告指稱
    系爭刑案110年8月18日二審於庭訊過程原告有離庭串證之嫌
    疑，然觀諸當日到庭證人並無一致有利於原告之證言，此經
    本院核閱無訛，被告此部分抗辯，仍屬無稽；被告復無其他
    證據足資證明前開證人林徐月子、林素滿有何虛偽陳述，被
    告抗辯其等證言不可採，自屬無據。
  4.本件原告遭被告於公開場所以前開語彙辱罵，足使原告之人
    格價值在社會上之評價受到貶損，其精神上自必感受痛苦，
    則原告依上開規定請求被告賠償非財產上損害之慰撫金，自
    屬有據。
　㈡原告得請求之精神慰撫金數額若干？　
　  按慰藉金之多寡，應斟酌雙方之身分、地位、資力與加害程
    度，及其他各種情形核定相當之數額，該金額是否相當，應
    依實際加害情形與被害人所受之痛苦及雙方之身分、地位、
    經濟狀況等關係決定之（最高法院51年台上字第223號判例
    意旨參照）。本院審酌原告自陳學歷為高工畢業、以施作泥
    做工程為業、每月薪資約為2-4 萬元（見本院卷第46頁），
    被告為高工畢業、從事電腦軟體工作、每月薪資約為3-4萬
    元（被告就此部分資料請求援引兩造另案另案民事案件中其
    所述之內容，見本院卷第46頁、另案民事案件卷第120頁）
    ，併審酌本件事發原因、被告出言侮辱之侵害程度及原告所
    受損害之一切情狀，認原告請求被告賠償1 萬元之精神慰撫
    金為適當，逾此部分之請求，則非有據，不應准許。　
四、綜上所述，原告依侵權行為之法律關係，請求被告應給付1
    萬元，及自起訴狀繕本送達翌日即110年4月5日起（見附民
    卷第7頁送達回證）至清償日止，按週年利率5％計算之利息
    ，為有理由，應予准許；逾此部分之請求，則為無理由，應
    予駁回。
五、至被告於111年5月3日陳報狀所指原告於事發當日有傷害被
    告部分，業經本院另案刑事案件判處原告犯傷害罪確定，復
    經本院另案民事案件判決命原告應給付被告1 萬600 元之醫
    藥費及精神慰撫金確定在案；所指原告、林徐月子侵入住宅
    部分，業經臺灣桃園地方檢察署檢察官以108年度偵字第306
    07號為不起訴處分確定；又被告另稱林茂蒼身為系爭房屋屋
    主，應就原告傷害等行為同負責任、欲聲請本院就其住家與
    系爭房屋間界址為鑑定等部分，均與本件被告有無出言辱罵
    原告之侵權行為事實認定，毫無關連，核無贅為論述或證據
    調查之必要，均附此敘明。
六、本件事證已臻明確，兩造其餘之攻擊防禦方法及證據，核與
    判決結果不生影響，爰不逐一論列，併此敘明。
七、訴訟費用負擔之依據：民事訴訟法第79條。 　　
中　　華　　民　　國　　111 　年　　5 　　月　　31　　日
                  民事第二庭  審判長法　官　袁雪華
                                    法　官　李麗珍
                                    法　官　廖子涵
正本係照原本作成。
本判決不得上訴。
中　　華　　民　　國　　111 　年　　6 　　月　　1 　　日
                                    書記官  李慧慧